【裁判字號】    97,交聲,562
【裁判日期】    970625
【裁判案由】    違反道路交通管理處罰條例聲明異議
【裁判全文】
臺灣士林地方法院交通事件裁定         97年度交聲字第562號
原處分機關  臺北市交通事件裁決所
異  議  人
即受處分人  昇昌交通有限公司
代  表  人  乙○○
代  理  人  丙○○
上列受處分人因違反道路交通管理處罰條例案件，對於臺北市交
通事件裁決所民國97年4 月28日所為之處分（原處分案號：北市
裁二字第裁22-AEB871286號），聲明異議，本院裁定如下：
    主  文
異議駁回。
    理  由
一、按汽車駕駛人，駕駛汽車有違反本條例之行為，經交通勤務
    警察或依法令執行交通稽查任務人員制止時，不聽制止或拒
    絕停車接受稽查而逃逸者，處新臺幣（下同）3,000 元以上
    6,000 元以下罰鍰，道路交通管理處罰條例第60條第1 項定
    有明文。
二、原處分意旨略以：異議人昇昌交通有限公司（以下簡稱昇昌
    公司）所有771-EK號營業小客車，於民國97年2 月19日下午
    3 時47分許，在臺北市芝山捷運車站處，經警拍照逕行舉發
    「在設有禁止臨時停車標線處所臨時停車」（此部分業經異
    議人於本院調查時撤回聲明異議）、「違反處罰條例之行為
    ，拒絕停車接受稽查而逃逸」之違規，依道路交通管理處罰
    條例第60條第1 項之規定，處罰鍰3,000 元。
三、異議意旨略以：當時駕駛人將車開到芝山站，遇到紅燈都會
    刻意靠邊停，讓客人可以上車，變成綠燈就往前開，當時駕
    駛人在停等紅燈，車沒有熄火，也沒有下車，但當時完全沒
    有看到或是聽到警員用哨音示意駕駛人離開或攔停云云。
四、經查：
    (一)按「本條例之處罰，受舉發違反道路交通管理事件之受處
      罰人，認為受舉發之違規行為應歸責他人者，應於舉發違
      反道路交通管理事件通知單應到案日期前，檢附相關證據
      及應歸責人相關證明文件，向處罰機關告知應歸責人，處
      罰機關應即另行通知應歸責人到案依法處理。逾期未依規
      定辦理者，仍依本條例各該違反條款規定處罰。」道路交
      通管理處罰條例第85條第1 項定有明文。經查，原處分機
      關作成本件裁決書過程，係舉發機關認系爭營業小客車，
      於上開時、地，有「在設有禁止臨時停車標線處所臨時停
      車」及「違反處罰條例之行為，拒絕停車接受稽查而逃逸
      」之行為後，即先以系爭營業小客車之所有人即異議人昇
      昌公司為被通知人，製單舉發並向異議人昇昌公司為送達
      ，惟異議人接獲舉發單後，並未於應到案日前，檢附相關
      證據及應歸責人相關證明文件，向處罰機關告知應歸責人
      ，僅由案外人于澤龍於97年2 月26日向原處分機關提出陳
      述等情，有本件舉發通知單、臺北市交通事件裁決所97年
      4 月22日北市裁三字第09732392800 號函、臺北市政府警
      察局捷運警察隊97年3 月17日北市警捷刑字第0973002070
      0 號函及臺北市交通事件裁決所受理民眾交通違規違規申
      訴紀錄表各1 紙在卷可稽。而本案異議人昇昌公司並未向
      原處分機關聲請由駕駛人本人負責等情，亦據異議人昇昌
      公司之代理人丙○○於本院訊問時陳述甚明（見本院卷第
      20頁），是本件異議人昇昌公司並未於應到案日期前，向
      原處分機關告知本件系爭營業小客車違規行為當時之實際
      駕駛人，及該實際駕駛人之年籍資料等事證，依上開規定
      ，本件系爭營業小客車違規行為當時之實際駕駛人固為于
      澤龍，此業據于澤龍於本院訊問時證述屬實，惟異議人昇
      昌公司既未依限提出真正違規人年籍資料供原處分機關審
      酌，則於期限經過後，依法即擬制異議人昇昌公司為本件
      公法上違規行為之處罰義務人，原處分機關以異議人昇昌
      公司為本件受處罰人作成本件裁決書，尚無違誤，合先敘
      明。
    (二)異議人昇昌公司所有上開營業小客車，於前揭時、地，在
      設有禁止臨時停車標線處所臨時停車（此部分業經異議人
      於本院調查時撤回聲明異議），及違反處罰條例之行為，
      拒絕停車接受稽查而逃逸之違規事實，有舉發通知單、採
      證照片各1 張附卷可憑，並據證人即舉發本件員警甲○○
      到庭結證略以：當天伊在執行捷運站周邊及站內執行巡邏
      勤務，周邊主要是交通違停部分。伊巡邏至站外後，經路
      人檢舉有人違規停車，伊才去查看，看到違規人車輛違規
      停車，當時伊先站在車後拍照後，才向前示意停車接受檢
      查。伊示意方式是拍打左側駕駛座後面車體，當時因為前
      面有車，違規人先退後才駛出，且伊有穿著警用制服，但
      違規人很快就走，還差點撞到伊等語明確（見本院卷第23
      頁至第24頁），並有證人甲○○所庭呈舉發照片原本及陳
      述答辯報告表各1 張在卷可憑。而證人甲○○本身係直接
      見聞異議人所有上開車輛違規之經過，對事實最為明瞭。
      參以證人甲○○與異議人互不相識，亦無仇怨，衡情證人
      甲○○應無設詞攀誣，或虛構違規事實以陷害異議人之理
      。又員警執行公務時，本身即受有行政懲處責任之監督，
      其到庭具結作證，更係以刑事責任擔保其證言之真實性，
      且證人甲○○就目擊異議人所有車輛之違規情節及舉發經
      過敘述詳確，並無瑕疵，顯非一般憑空捏造證詞可擬。再
      酌以異議人所有上開車輛違規當時之實際駕駛人即證人于
      澤龍所承：其於上揭時、地確有如舉發照片所示紅線臨時
      停車，且當時為綠燈正要離開現場等情，核與證人甲○○
      所證情節相符，故證人甲○○之上開證詞應屬可信。至證
      人于澤龍雖稱：其未看到或是聽到員警用哨音示意駕駛人
      離開或攔停云云，然就證人甲○○目睹異議人所有上開車
      輛違規時，距離該車僅約5 、6 步，證人甲○○當時不僅
      穿著警用制服，並先站在該車後面拍照取證後，復趨前採
      取拍打該車左側駕駛座後面車體之動作，示意其停車接受
      稽查，則以該等位置，堪認異議人所有上開車輛之駕駛人
      于澤龍當可清楚見聞證人攔停之動作無訛，是其前揭所辯
      ，容係卸責之詞，自無可採。
    (三)至異議人之代理人丙○○另以員警從後面拍照和拍車體，
      其認為不當云云，惟員警對於取締交通違規時應採何方式
      舉發，要係取締方法之問題，尚非法定課罰之要件，亦不
      影響本件違規行為之認定。
五、綜上所述，異議人所有上開營業自小客車，確有於前揭時、
    地，違反道路交通管理處罰條例，經交通勤務警察制止時，
    拒絕停車接受稽查而逃逸之違規行為。從而，原處分機關依
    道路交通管理處罰條例第60條第1 項之規定，裁處異議人罰
    鍰3,000 元，核無違誤，本件異議人之異議為無理由，應予
    駁回。
據上論斷，應依道路交通案件處理辦法第19條，裁定如主文。
中    華    民    國    97    年    6     月    25    日
                  交通法庭法  官    許碧惠
以上正本證明與原本無異。
如不服本裁定，應於裁定送達後5 日內，向本院提出抗告狀。
                          書記官    徐仁豐
中    華    民    國    97    年    6     月    25    日


司法院資訊處製作；財團法人民間司法改革基金會備份。
